【裁判字號】    97,交易,73
【裁判日期】    970715
【裁判案由】    過失傷害
【裁判全文】
臺灣桃園地方法院刑事判決              97年度交易字第73號
公  訴  人  臺灣桃園地方法院檢察署檢察官
被      告  甲○○
上列被告因過失致重傷案件，經檢察官提起公訴（96年度偵字第
13765 號），本院判決如下：
    主  文
甲○○因過失傷害人致重傷，處有期徒刑柒月，減為有期徒刑參
月又拾伍日，如易科罰金，以新臺幣壹仟元折算壹日。
    事    實
一、甲○○於民國96年4 月15日上午某時許，騎乘車牌號碼TN2-
    562 號輕型機車沿桃園縣中壢市○○路312 巷欲往龍岡路方
    向行駛，嗣於同日上午7 時10分許，途經龍東路312 巷左轉
    龍東路之際，原應注意車前狀況，轉彎車應讓直行車先行以
    避免發生危險並隨時採取必要安全措施，且依當時天候晴，
    日間自然光線，柏油路面乾燥、無缺陷、無障礙物，視距良
    好，而無何不能注意之情事，竟疏未注意即貿然左轉，適有
    乙○○騎乘車牌號碼BYB-002 號重型機車沿龍東路往中山路
    方向行駛，亦疏未注意車前狀，即貿然直行通過該路口，因
    而與甲○○之機車發生碰撞，造成人車倒地，並致乙○○受
    有頭部意外損傷之顱內出血、開放性顱內傷口，伴有長時間
    的（超過24小時）喪失失語症及右側偏癱等重傷害。嗣經警
    據報前往現場處理，甲○○於肇事後尚未被有偵查犯罪職權
    之公務員發覺前，向前往車禍現場處理之警員自首肇事，並
    接受裁判。
二、案經乙○○之配偶丙○○○訴由桃園縣政府警察局中壢分局
    報告臺灣桃園地方法院檢察署檢察官偵查後起訴。
    理    由
一、本件認定犯罪事實所引用之本件卷內所有卷證資料（包含文
    書證據等證據），並無證據證明係公務員違背法定程序所取
    得，被告於本院審判程序終結前就卷內所有之卷證資料之證
    據能力均表示無意見，且卷內之文書證據，亦無刑事訴訟法
    第159 條之4 之顯有不可信之情況與不得作為證據之情形，
    則依刑事訴訟法159 條之5 之規定，本件認定事實所引用之
    本件卷證所有文書等證據，均具有證據能力。
二、上揭犯罪事實，業據被告甲○○迭於警詢、偵查中及本院準
    備程序與審理時均坦承不諱，並有桃園縣政府警察局道路交
    通事故當事人酒精測定紀錄表、道路交通事故現場圖、道路
    交通事故調查報告表(一)、(二)、現場照片6 幀在卷可按，核與
    被告自白相符。再乙○○因被告甲○○之撞擊所受傷害，依
    卷附財團法人長庚紀念醫院林口分院96年4 月25日及同年5
    月8 日之診斷證明書均診斷為「頭部意外損傷之顱內出血、
    未提及開放性顱內傷口，伴有長時間的（超過24小時）喪失
    失語症及右側偏癱」之結果；財團法人長庚紀念醫院桃園分
    院96年5 月27日診斷證明書診斷為「頭部外傷之顱內出血併
    右側肢體運動障礙」之結果，而就前述傷害有無回復可能，
    並有卷附馬偕紀念醫院臺東分院97年5 月19日馬院東醫乙字
    第0970004146號函覆以「96年7 月趙君接受電腦斷層追蹤，
    發現左側大腦顳葉腦質軟化現象，此係不可逆之腦部病變。
    97 年1月22日及97年2 月26日門診就診時，仍有右側輕癱、
    口齒不清及定向感混亂等情況，且距離該君頭部外傷已歷十
    個月。依醫理見解其神經功能應已固定，欲求其神經功能完
    全復原，其可能性甚微。」之內容，此有各該診斷證明書及
    函文在卷可稽（同上偵查卷宗第16、37至39頁、97年度交易
    字第73號卷宗第44頁），是乙○○所受傷害，經核屬同條項
    第6 款其他於身體、健康難治之傷害應無疑義。又按汽車行
    駛時，駕駛人應注意車前狀況，並隨時採取必要之安全措施
    ，且汽車行駛至交岔路口，轉彎車應讓直行車先行，道路交
    通安全規則第94條第3 項及第102 條第1 項第2 款分別訂有
    明文，而本件肇事原因及責任歸屬，業經臺灣桃園縣區車輛
    行車事故鑑定委員會實施鑑定，就駕駛行為分析函復以「(一)
    黃輕機車行經肇事之交岔路口，由支線道駛出左轉時疏未暫
    停讓幹道直行車先行，致於左轉途中發生碰撞肇事，有違道
    路交通安全規則第102 條第1 項之規定。(二)趙重機車行經肇
    事之無號誌交岔路口，疏未減速慢行做隨時停車之準備，致
    於交岔路口內發生碰撞肇事，有違道路交通安全規則第93條
    第1 項第2 款之規定。」之鑑定意見，並就肇事原因及責任
    歸屬另函覆以「一、甲○○駕駛輕機車，行經無號誌岔路口
    ，由支道駛出左轉時未暫停讓幹道直行車先行，為肇事主因
    。二、乙○○駕駛重機車，行經無號誌岔路口，為減速慢行
    且為注意車前狀況，為肇事次因。」之覆議意見，此亦有各
    該鑑定意見書籍函文附卷可佐（見96年度審交易字第109 號
    卷宗第12至15、49頁），復參以卷附道路交通事故現場圖、
    道路交通事故調查報告表(一)、(二)所載（見同上偵查卷宗第18
    至20頁），依當時狀況，被告甲○○應注意該交岔路口車輛
    行駛狀況，並無不能注意之情事，竟貿然轉出，其有過失甚
    明，再其行為業經鑑定為肇事主因，益徵被告於本件顯有過
    失。又乙○○受有上開重傷害之結果確係被告甲○○之過失
    行為所致，並揆諸一般情形，於交岔路口若轉彎車未讓直行
    車先行即貿然轉彎致與直行車發生追撞事故，輔以其時一般
    直行車之行車速度，應有發生重大傷害結果之高度或然性，
    從而，本件被告之過失行為與乙○○所受重傷害之結果亦有
    相當因果關係。故本件罪證明確，被告過失致重傷犯行已堪
    認定，應予依法論罪科刑。
三、核被告所為，係犯刑法第284 條第1 項後段過失傷害人致重
    傷罪。又被告於車禍發生後隨即向前來處理車禍事宜之警員
    自首坦承肇事，接受裁判，此經證人袁華春於本院審理中證
    述明確，復有桃園縣政府警察局道路交通事故肇事人自首情
    形紀錄表1 紙在卷可證，係對於未經發覺之罪自首而受裁判
    ，依刑法第62條前段之規定，減輕其刑。爰審酌被告因駕車
    不慎，致被害人乙○○受有前開重傷害結果，所生損害非輕
    ，且迄今並未與被害人家屬達成民事上和解，並被害人亦有
    過失及被告素行、生活狀況犯罪後態度等一切情狀，量處如
    主文所示之刑。又被告本件犯罪之時間，係在96年4 月24日
    之前，所犯符合中華民國九十六年罪犯減刑條例第3 條第1
    項之減刑條件，應依該減刑條例第2 條第1 項第3 款之規定
    ，減其宣告刑2 分之1 ，故減為如主文所示之刑，並諭知易
    科罰金之折算標準。
據上論斷，應依刑事訴訟法第299 條第1 項前段，刑法第284 條
第1 項後段、第41條第1 項前段、第62條前段，刑法施行法第1
條之1 第1 項、第2 項前段，中華民國九十六年罪犯減刑條例第
2 條第1 項第3 款、第7 條、第9 條，判決如主文。
本案經檢察官翁偉玲到庭執行職務。
中    華    民    國    97    年    7     月    15    日
                  刑事第七庭    法  官  劉為丕
以上正本證明與原本無異。
如不服本判決，應於判決送達後10日內向本院提出上訴狀（應附
繕本），其未敘述上訴理由者，應於上訴期間屆滿後20日內補提
理由書狀於本院，上訴於臺灣高等法院。
                                書記官  陳育萱
中    華    民    國    97    年    7     月    17    日
附錄本案論罪科刑法條：
中華民國刑法第284條
（過失傷害罪）
因過失傷害人者，處6 月以下有期徒刑、拘役或5 百元以下罰金
，致重傷者，處1 年以下有期徒刑、拘役或5 百元以下罰金。
從事業務之人，因業務上之過失傷害人者，處1 年以下有期徒刑
、拘役或1 千元以下罰金，致重傷者，處3 年以下有期徒刑、拘
役或2 千元以下罰金。


司法院資訊處製作；財團法人民間司法改革基金會備份。
